臺灣臺北地方法院民事判決
110年度金簡上字第7號
上  訴  人  陳巧珮  
被  上訴人  中基保信國際有限公司


法定代理人  施閔中  
上列當事人間請求返還期貨資金事件，上訴人對於民國110年3月
17日本院臺北簡易庭110年度北金簡字第2號民事簡易判決提起上
訴，並為訴之追加，本院於民國111年3月30日言詞辯論終結，判
決如下：
    主      文
 一、原判決廢棄。
 二、被上訴人應給付上訴人新臺幣298,000元，及自民國110年2
     月15日起至清償日止，按週年利率5％計算之利息。
 三、第一審訴訟費用新臺幣3,200元、第二審及追加之訴訴訟費
     用新臺幣4,800元均由被上訴人負擔。
    事實及理由
壹、程序方面：
一、被上訴人前於民國109年8月31日解散，解散後由施閔中擔任
    清算人，有被上訴人股東同意書、變更登記表、臺北市政府
    民國109年8月31日府產業商字第10953652200號函在卷可詳
    （見限閱卷）。本件返還期貨資金、損害賠償屬於清算事務
    ，依公司法第24條、第25條規定，被上訴人視為尚未解散而
    有當事人能力。又施閔中既為被上訴人之清算人，自應為本
    件法定代理人，代表被上訴人應訴。
二、上訴人於原審以：被上訴人輾轉承受訴外人莊君（化名：莊
    兆均、莊兆鈞，LINE帳號暱稱為：「大衛」、「努力中大衛
    」等）所招攬之期貨業務等語為由，依委任之法律關係，請
    求被上訴人返還投資款。嗣上訴人於本院以：莊君與被上訴
    人等未經許可擅自經營期貨交易業務，違反期貨交易法第11
    2條第5項第3款、第56條第1項規定等語為由，追加依民法第
    184條第2項、第185條第1項規定請求損害賠償（見本院卷第
    335-336頁）。上訴人追加前後基礎事實同一，依民事訴訟
    法第436條之1第3項、第446條第1項但書、第255條第1項第2
    款規定，應准許追加。
三、被上訴人經合法通知，未於言詞辯論期日到場，核無民事訴
    訟法第386條所列各款情事，爰依上訴人之聲請，准由其一
    造辯論而為判決。
貳、實體方面：
一、上訴人起訴及上訴意旨略以：
　㈠上訴人因受嘉登博雅國際有限公司（下稱嘉登公司）承辦人
    莊君鼓吹，於103年8月21日及104年2月6日分別匯款新臺幣
    （下同）150,000元、148,000元，合計匯款298,000元至嘉
    登公司所使用之臺北富邦商業銀行帳號000-00-0000000號帳
    戶內，委託嘉登公司代為操作期貨。嘉登公司於104年6月30
    日解散後，所營期貨業務輾轉讓與嘉博富曼國際有限公司（
    下稱嘉博公司，嗣於105年2月22日解散）、寶新全宏國際有
    限公司（下稱寶新公司，嗣於105年11月7日解散）、被上訴
    人，其間莊君仍持續與上訴人連繫。被上訴人承受期貨業務
    後，曾接續發放紅利，嗣又於109年8月31日解散，其與上訴
    人間之委任關係當然終止。爰依委任之法律關係，起訴請求
    返還投資款298,000元本息。
　㈡又莊君因未經許可擅自經營期貨業務，違反期貨交易法第112
    條第5項第3款、第56條第1項規定，案經本院刑事庭110年度
    金訴字第1號判決有罪，並經臺灣高等法院110年度金上訴字
    第12號判決駁回其上訴在案。被上訴人與莊君共同違反保護
    他人之期貨交易法規定，爰於本院追加民法第184條第2項、
    第185條第1項規定，請求賠償相當於投資款之損害298,000
    元本息。
二、被上訴人於原審、本院之言詞辯論期日均未到場，亦未提出
    書狀供法院審酌。
三、原審為上訴人全部敗訴之判決，駁回上訴人於原審之訴，上
    訴人提起上訴，並追加訴訟標的，聲明：㈠原判決廢棄。㈡被
    上訴人應給付上訴人298,000元，及自起訴狀繕本送達翌日
    起至清償日止，按週年利率5％計算之利息。被上訴人則未為
    聲明。
四、經查：
　㈠上訴人主張欄㈠所示事實，有匯款單據、存摺內頁影本所示被
    上訴人發放紅利之紀錄、上訴人與莊君間之LINE對話截圖、
    嘉登公司、嘉博公司、寶新公司及被上訴人之登記資料為證
    （見原審卷第21-33頁、本院卷第49-55頁、限閱卷）。被上
    訴人經合法通知，未於言詞辯論期日到庭爭執，亦未提出任
    何書狀答辯以供本院斟酌，依民事訴訟法第436條之1第3項
    、第463條、第280條第3項前段、第1項規定，應視同自認，
    上訴人之主張，應認定屬實。
　㈡參諸臺灣高等法院110年度金上訴字第12號刑事判決之記載可
    知，莊君是受被上訴人之實質負責人林挺（109年1月23日死
    亡）指揮，對外招攬期貨交易業務，而被上訴人及其他林挺
    經營之公司均未獲許可經營期貨交易，故莊君違反期貨交易
    法第56條第1項規定，涉犯同法第112條第5項第3款之罪（見
    本院卷第73-80頁）。上述犯行有莊君、施閔中於警詢、偵
    訊中之供述、莊君於審判中之自白為證（見本院卷第85-122
    、149-244頁），另有莊君之名片（見本院卷第123頁）、金
    融監督管理委員會證券期貨局110年3月5日證期（期）字第1
    100334755號函（見本院卷第125-126頁）、莊君與其他投資
    人間之LINE對話截圖（見本院卷第127-148頁）在卷為佐。
    其中莊君之名片是記載為「中基保信國際有限公司　協理　
    莊兆鈞（David）」（見本院卷第123頁）、其與其他投資人
    LINE對話截圖顯示之暱稱「努力中」、手機號碼「0917***1
    19」（詳卷）、大頭貼龍貓等特徵（見本院卷第148頁），
    均與上訴人提出的LINE對話截圖相似（見本院卷第49-55頁
    ），可見上訴人也是受到莊君招攬而投資期貨的被害人。
　㈢上訴人最初雖是將投資款匯予嘉登公司，但後來已改由被上
    訴人發放紅利，可見被上訴人確已自嘉登公司輾轉承受期貨
    交易之業務，上訴人與嘉登公司原有的期貨代操委任契約亦
    隨之移轉由被上訴人承受，此委任契約於被上訴人解散後，
    依民法第550條前段規定當然終止。同時，被上訴人未受主
    管機關許可，本不得經營期貨業務，其與莊君共同違反期貨
    交易法規定，應賠償上訴人之損害。是以，上訴人於原審依
    委任之法律關係，於本院追加依民法第184條第2項、第185
    條第1項規定，請求被上訴人返還投資款298,000元，均屬有
    據。
　㈣本件請求為無確定期限之給付。被上訴人已經解散，並未在
    登記之營業地址營業，原審送達之起訴狀因而遭到退回（見
    原審卷第46頁），施閔中之戶籍也已被遷往戶政事務所（見
    原審卷第72-7頁），原審因無法查得施閔中之住所，故將起
    訴狀繕本公示送達予被上訴人，於110年1月25日公告上網（
    見原審卷第81頁），於同年2月14日期滿生效。上訴人請求
    自原審送達起訴狀繕本翌日即110年2月15日起算遲延利息，
    與民法第229條第2項、第233條第1項、第203條規定相符，
    應予准許。
五、綜上所述，上訴人於原審依委任之法律關係，於本院追加依
    民法第184條第2項、第185條第1項規定，請求被上訴人返還
    投資款298,000元，及自110年2月15日起至清償日止，按週
    年利率5％計算之利息，均有理由，應予准許。原審判決駁回
    上訴人依委任關係所為之請求，容有未洽，爰廢棄改判之。
六、據上論結，本件上訴及追加之訴均有理由，依民事訴訟法第
    436之1第3項、第450條、第463條、第385條第1項前段、第7
    8條、第87條第1項，判決如主文。
中　　華　　民　　國　　111 　年　　5 　　月　　11　　日
                  民事第三庭  審判長法　官　方祥鴻
　　　　　　　　　　　　　　　　　　法　官　薛嘉珩
　　　　　　　　　　　　　　　　　　法　官　王沛元
以上正本係照原本作成。
本判決不得上訴。
中　　華　　民　　國　　111 　年　　5 　　月　　11　　日
                                    書記官  顏莉妹